【裁判字號】    98,上訴,743
【裁判日期】    980226
【裁判案由】    毒品危害防制條例
【裁判全文】
臺灣高等法院刑事判決                 98年度上訴字第743號
上  訴  人
即  被  告  甲○○
                      （現於臺灣臺北監獄臺北分監執行中）
上列上訴人因毒品危害防制條例案件，不服臺灣板橋地方法院97
年度訴字第5230號，中華民國97年12月31日第一審判決（起訴案
號：臺灣板橋地方法院檢察署97年度毒偵字第8454號），提起上
訴，本院判決如下：
    主  文
上訴駁回。
    理  由
一、按不服地方法院之第一審判決而上訴者，應向管轄第二審之
    高等法院為之。上訴書狀應敘述具體理由。上訴書狀未敘述
    上訴理由者，應於上訴期間屆滿後20日內補提理由書於原審
    法院，逾期未補提者，原審法院應定期間先命補正。第二審
    法院認為上訴書狀未敘述理由或上訴有第362條前段之情形
    者，應以判決駁回之。但其情形可以補正而未經原審法院命
    其補正者，審判長應定期間先命補正。刑事訴訟法第361條
    、第367條分別定有明文。而所謂不服第一審判決之具體理
    由，必係依據卷內既有訴訟資料或提出新事證，指摘或表明
    第一審判決有何採證認事、用法或量刑等足以影響判決本旨
    之不當或違法，而構成應予撤銷之具體事由，始克當之（例
    如：依憑證據法則具體指出所採證據何以不具證據能力，或
    依憑卷證資料，明確指出所為證據證明力之判斷如何違背經
    驗、論理法則）；倘僅泛言原判決認定事實錯誤、違背法令
    、量刑失之過重或輕縱，而未依上揭意旨指出具體事由，或
    形式上雖已指出具體事由，然該事由縱使屬實，亦不足以認
    為原判決有何不當或違法者（例如：對不具有調查必要性之
    證據，法院未依聲請調查亦未說明理由，或援用證據不當，
    但除去該證據仍應為同一事實之認定），皆難謂係具體理由
    ，俾與第二審上訴制度旨在請求第二審法院撤銷、變更第一
    審不當或違法之判決，以實現個案救濟之立法目的相契合，
    並節制濫行上訴（最高法院97年度台上字第892號判決參照
    ）。是以上訴人之上訴書狀或補提之上訴理由書，雖有敘述
    上訴理由，惟如未具體指摘或表明第一審判決有何上述不當
    或違法之情形，即與未敘述具體理由無異，其所為上訴，即
    不符法定要件。
二、本件上訴人即被告甲○○不服原審判決提起上訴，其理由略
    以：被告在數月間被查獲四次，係以相同方式未曾間斷持續
    施用，應論以包括一罪之集合犯，原判決以一罪一罰論處，
    有違最高法院判例見解，為此請求撤銷原判決，將該數案合
    併重新審理等語。
三、經查：本件被告基於施用第一、二級毒品之犯意，先於97年
    10月10日上午某時許，在其台北縣三重市○○路32巷12弄22
    號4樓住處內，以將第二級毒品甲基安非他命置於吸食器內
    燒烤產生煙霧之方式，施用甲基安非他命一次；另於同年10
    月12日中午某時許，亦在上開住所內，以將第一級毒品海洛
    因捲入香菸內點燃吸食煙霧之方式，施用第一級毒品海洛因
    一次。嗣於同年10月12日下午2時許，在台北縣新莊市○○
    路（豐年國小大門）前為警採尿查獲等情，業經被告於原審
    審理時坦承不諱（見原審卷第28、29 頁），且經原審審酌
    卷內事證後，認被告於前案強制戒治執行完畢釋放後五年內
    ，再犯施用毒品罪後又犯本案，其施用第一、二級毒品犯行
    ，罪證明確，適用毒品危害防制條例第10條第1、2項之規定
    ，且被告於有期徒刑執行完畢後五年內，故意再犯本件有期
    徒刑以上之罪，均為累犯，依刑法第47條第1項規定加重其
    刑，因而分別量處有期徒刑八月、四月，並定應執行有期徒
    刑十月，經核尚無不合，量刑亦屬妥適。被告提起上訴雖泛
    言其自97年6月間起至同年11月間止，多次施用第一、二級
    毒品之犯行，應論以集合犯云云。惟按，刑法上所謂集合犯
    係指在犯罪構成要件中，本即預定有數個同種類之行為將反
    覆實行之犯罪。此等反覆實行之犯罪行為，於自然意義上雖
    係數行為，但依社會通念，法律上應僅為一總括之評價，法
    律乃將之規定為一獨立之犯罪類型，而為包括一罪。是集合
    犯，除於客觀上須有反覆實行之多數犯罪行為，且各行為間
    ，有一定程度之密切接近關係外，主觀上，該多數犯罪行為
    並須係出於行為人一個概括決意。倘該多數犯罪行為非出於
    一概括決意，依社會通念，不應評價為一罪，始符公平原則
    ，即不能概認係集合犯而祇論以一罪。查被告所犯施用毒品
    罪之構成要件，法律並無預定本即有數個同種類之行為將反
    覆實行之犯罪，且被告所涉各次犯行，時隔數月之久（分別
    係97年6月間、97年7月間、97年10月間、97年11月間），其
    主觀上已難認係出於一個概括決意，況被告於遭司法警察（
    官）、檢察事務官或檢察官查獲之際，其對爾後將遭法院羈
    押或獲准具保，得否依其主觀上原有之決意，賡續實行集合
    犯罪之客觀行為，因失其自主性而無從預知，是其主觀上之
    概括決意與客觀上之集合行為，皆因遭查獲而中斷。縱依事
    後之客觀情況，行為人仍得以再度實行犯罪，亦與查獲前之
    犯罪行為間，難謂係出於同一之概括決意。且犯行既已遭查
    獲，依社會通念，亦期其因此將自我檢束而不再犯，乃竟重
    蹈前非，自難以認應評價為一罪係屬適當，故其辯稱應屬集
    合犯云云，並無可採。是其既未依據卷內既有訴訟資料或提
    出新事證，具體指摘或表明原判決關於認定事實、適用法律
    或量刑有何足以影響判決本旨之違法或不當，而構成應予撤
    銷之具體事由。揆諸首揭說明，自難認其已具體表明上訴理
    由，其上訴不合法定要件，爰不經言詞辯論逕予駁回。
據上論斷，應依刑事訴訟法第367條前段、第372條，判決如主文
。
中    華    民    國    98    年    2     月    26    日
                  刑事第十庭審判長法  官  楊炳禎
                                  法  官  李春地
                                  法  官  朱光仁
以上正本證明與原本無異。
如不服本判決，應於收受送達後10日內向本院提出上訴書狀，其
未敘述上訴之理由者並得於提起上訴後10日內向本院補提理由書
（均須按他造當事人之人數附繕本）「切勿逕送上級法院」。
                                  書記官  王宜玲
中    華    民    國    98    年    2     月    26    日


司法院資訊處製作；財團法人民間司法改革基金會備份。
